臺北高等行政法院判決　　　　　　　　　　　　　　 九十年度訴字第一八五六號
　　　　　　　　　　　　　　　.
　　原　　　告　誠品股份有限公司
　　代　表　人　甲○○董事長.
　　訴訟代理人　丁○○
　　被　　　告　經濟部智慧財產局
　　代　表　人　陳明邦（局長）
　　訴訟代理人　丙○○
　　參　加　人　乙○○
右當事人間因服務標章事件，原告不服經濟部中華民國八十九年十二月二十二日經（
八九）訴字第八九○九○○二○號訴願決定，提起行政訴訟，並經本院裁定命參加人
參加本件被告之訴訟。本院判決如左：
    主  文
原告之訴駁回。
訴訟費用由原告負擔。
    事  實
緣參加人乙○○於民國（以下同）八十七年九月二十二日以「冠品及圖」服務標章（
以下簡稱系爭標章，如附圖一），指定使用於當時商標法施行細則第四十九條所定商
品及服務分類表第四十二類餐廳、小吃店、飲食店、咖啡廳服務，向前經濟部中央標
準局（八十八年一月二十六日改制為經濟部智慧財產局）申請註冊，經該局准列為審
定第一一七五八七號服務標章。嗣原告以該審定服務標章有違商標法第七十七條準用
第三十七條第七款之規定，並以註冊第四四九○八號「誠品eslite」、第四四九八一
號「誠品及圖eslite」、第五三五○五號「誠品及圖」、第五三五五七號「誠品CHER
NG PIIN 及圖」等服務標章（以下合稱據以異議標章，如附圖二）為證據，對之提出
異議，經被告審查，於八十九年九月十一日以中台異字第八八七三二○號服務標章異
議審定書為異議不成立之處分。原告不服，提起訴願，遭駁回後，遂向本院提起行政
訴訟，並經本院裁定命參加人參加本件被告之訴訟。茲摘敘兩造之訴辯意旨如左：
甲、原告方面：
一、聲明：求為判決訴願決定及原處分均撤銷。
二、陳述：
１、按「商標圖樣相同或近似於他人著名之商標或標章，有致公眾混淆誤認之虞者」
    不得申請註冊，為商標法第三十七條第七款所明定，惟所謂著名之商標或標章，
    係指有客觀證據足以認定該商標或標章已廣為相關事業或消費者所普遍認知者而
    言，此為商標法施行細則第三十一條第一項所明定。所謂「有致公眾混淆誤認之
    虞」，係指標章圖樣有使一般消費者對其營業服務之性質、來源或提供者發生混
    淆誤認之虞而言。復按所謂標章之近似，係指具有普通智識經驗之消費者，於消
    費時，施以普通之注意，有無混同誤認之虞者而言。亦即就兩標章之主要部分隔
    離觀察，具有普通知識之消費者於消費時施以普通所用之注意，就兩造標章主要
    部分之外觀、觀念或讀音有一足以產生混同誤認之虞者，兩標章為近似之標章。
２、查原告「誠品股份有限公司」創設於七十八年，係以書店、商場及零售之複合式
    型態經營書店而聞名之公司。其「誠品書局」目前在台灣已有超過二十家以上之
    連鎖分店，以人文、生活、藝術、創意為經營理念，在台灣樹立獨特之風格，原
    告所建立高品質形象及知名度，使得誠品股份有限公司躍居國內知名企業之列。
    原告於七十八年起即以「誠品及圖eslite」、「誠品及圖Champion」、「誠品及
    圖CHERNG PIIN 」等商標指定使用於多類商標及服務上且取得商標專用權在案。
    為因應營業項目之擴展，更於八十八年三月以其品字圖在台灣提出三十多件之申
    請，目前絕大部分皆核准或已取得專用權。為打入國際市場，於八十六年在香港
    提出多件商標申請，目前也已取得註冊。另於八十八年在中國大陸以其品字圖提
    出商標申請，全部核准註冊。為使消費者認識誠品公司之標誌，於其企業之相關
    產品及服務上皆大量使用「誠品及圖eslite」商標。除了花費鉅額廣告費用於各
    知名雜誌、報章、海報、電視等傳播媒體廣為宣傳外，亦有媒體因欣賞原告之經
    營型態及形象而主動加以報導宣傳，以期藉此提升台灣之文化水準。異議審定書
    所言，報紙之報導僅提及「誠品」二字，消費者對於據以異議標章之注意力顯然
    較偏重於「誠品」云云，蓋因報章雜誌對於企業及形象之報導，通常僅以代表性
    之商標文字帶過，雖媒體只報出「誠品」，然消費大眾對其標章圖樣另外部分「
    eslite」及「品字圖」仍然熟悉，正因為原告為一知名企業及具知名商標之故，
    更何況「品字圖」之品字與原告公司名稱之特取部分「誠品」中之「品」有關聯
    ，豈有因脫離中文「誠品」及外文「eslite」後，就難使人與據以異議標章產生
    聯想之理。更何況在使用證據中顯然可見「品字圖」一直被原告不斷地使用，訴
    願決定機關及被告對此竟可視而不見，實難理解。「品字圖」之知名度並不輸「
    誠品」，消費者之注意力並非如被告所言只偏重於「誠品」二字。
３、復查，原告早在八十三年，就向經濟部增加「咖啡館業務之經營」營業項目，且
    在全省設立多家咖啡廳及餐聽，或在所營之誠品書局特定樓層附設咖啡廳，此咖
    啡廳及餐廳除原告宣傳外，報章雜誌亦多所報導。原告當初為設計此「品字圖」
    ，在選擇合作設計公司的過程，耗費將近一年的時間，最後天將廣告公司才脫穎
    而出，由天將公司根據原告公司之特質設計出一個由三個立方體組合的圖樣，即
    品字圖，該圖樣予人素淨、沉穩、豐富卻不華麗的印象。原告經營之形象及據以
    異議標章表彰之信譽及品質，於參加人之系爭標章八十七年九月二十二日申請註
    冊前，難謂不為一般消費大眾或同業所熟悉。參加人不思創作，逕自剽竊原告所
    有之圖樣，且指定使用於與原告相同之營業上，其居心不待說明即可明焉，此行
    為足不可取。
４、復按，判斷商標是否有混淆誤認之虞，應就其各主要部分隔離觀察以為斷。參加
    人之系爭標章「冠品及圖」係由中文「冠品」及「品字圖」組合而成，原告所有
    之「誠品及圖eslite」標章圖樣上係由中文「誠品」、外文「eslite」及「品字
    圖」組構而成，兩商標圖樣均有圖形，即應以圖形是否近似，以為判斷之標準。
    查參加人所有之「品字圖」與原告所有之「品字圖」不論在外觀、觀念及意匠上
    皆如出一轍，極易構成一般消費者之混淆及誤認，並不因被告所言兩者品字圖之
    設色不同而有差異，在前經濟部中央標準局（現為經濟部智慧財產局）所出版之
    商標手冊第四十八頁中亦有圖形相同但設色不同判斷其為近似之舉例，此狀況與
    本件相同。況原告前以「品字圖」在「咖啡廳」服務上提出申請，才被該案件審
    查員認定原告之「品字圖」與據以核駁「冠品及圖」標章中之品字圖近似，而以
    核駁理由通知書通知在案，何以新案審查認為兩圖形近似，而異議案審查及訴願
    決定卻認為不近似。同一機關而有不同見解，實難令人信服。
５、綜上所述，兩造標章已構成近似，應不准註冊。復證諸原告所有之「誠品及圖es
    lite」標章，已廣為相關事業及消費者所普遍認知。系爭標章自有違反商標法第
    三十七條第七款之規定，而有上揭法條之適用，乃無庸置疑，被告及訴願決定機
    關之認事用法顯與事實未合，請判決如原告訴之聲明。
乙、被告方面：
一、聲明：求為判決如主文所示。
二、陳述：
１、服務標章圖樣「相同或近似於他人著名之商標或標章，有致公眾混淆誤認之虞者
    」，不得申請註冊，為本件服務標章異議審定時商標法第七十七條準用第三十七
    條第七款所明定。又所稱「著名之商標或標章」，係指有客觀證據足以認定該商
    標或標章已廣為相關事業或消費者所普遍認知者而言，復為商標法施行細則第三
    十一條第一項所明定。所謂「有致公眾混淆誤認之虞」，係指服務標章圖樣有使
    一般消費者對其營業服務之性質、來源或提供者發生混淆誤認之虞而言。
２、本件原告主張其係一書店、商場及零售之複合式型態經營書店之公司，早於七十
    八年成立之初，即以中文「誠品」、外文「eslite」及品字設計圖創用於其所提
    供之各種書刊、雜誌、文獻編譯、出版、發行業務、百貨、圖書、藝品、圖畫、
    手工藝品進出口貿易等業務服務，除自七十九年起即陸續以「誠品eslite」、「
    誠品及圖eslite」、「誠品及圖」、「誠品CHERNG PIIN及圖」等一系列標章，
    取得註冊第四四九○八、四四九八一、五三五○五、五三五五七號等多件服務標
    章專用權外，並早於本件系爭標章八十七年九月二十二日申請註冊之前，該等據
    以異議標章即透過報章雜誌報導及有關展覽、開幕、週年慶等各種活動之海報廣
    泛宣傳，此外，為拓展其公司業務，除誠品書店敦南總店外，亦陸續設立多家連
    鎖分店，並於八十三年起增設咖啡館之營業項目，進而提供消費者完整而多樣化
    之服務，該公司複合式經營之形象及據以異議標章所表彰之信譽及品質，於系爭
    標章申請註冊當時，難謂未廣為相關事業或消費者所普遍知悉，並檢送服務標章
    註冊證、海報文宣及報章雜誌廣告報導等證據資料影本為證。從而參加人以構圖
    意匠相彷之品圖作為本件系爭審定第一一七五八七號「冠品及圖」服務標章申請
    註冊，客觀上難謂無使一般消費者對其所表彰之營業服務來源與原告之經營產生
    聯想而致混淆誤信之虞，自有首揭法條規定之適用云云。本件據以異議之「誠品
    」標章經原告廣泛使用已為消費者所熟知，固係屬實；惟查系爭審定第一一七五
    八七號「冠品及圖」服務標章圖樣係由中文「冠品」及三個白色之四方形置於黑
    底長框所構成，而據以異議標章圖樣則由中文「誠品」、外文「eslite」及三個
    墨色之四方形所組合而成，二者細為比對圖形部分雖皆由三個四方形所構成之品
    字設計圖，惟其設色不同，且中文一為「冠品」，一為「誠品」，顯屬有別，復
    有外文「eslite」有無及整體構圖之差別，異時異地隔離觀察，二者尚非不能分
    辨。再就原告檢送之證據資料觀之，據以異議標章圖樣係中文「誠品」、外文「
    eslite」及墨色品字圖之結合體，其中品字圖乃依附於中文「誠品」及外文「es
    lite」而使用，甚少單獨使用，況諸多報紙之報導亦僅提及「誠品」二字，是消
    費者對於據以異議標章之注意力顯然較偏重於中文「誠品」，因此脫離了中文「
    誠品」、外文「eslite」，單純之品字圖尚難謂會使人與據以異議標章產生聯想
    ，從而系爭審定第一一七五八七號「冠品及圖」服務標章之申請註冊，客觀上即
    難謂有使—般消費者對其所表彰營業服務來源或提供者產生混淆誤認之虞，自無
    首揭法條規定之適用。
３、原告另訴稱，媒體報導雖僅報導「誠品」，然消費大眾對據以異議標章圖樣另外
    之外文「eslite」及品字圖之品字仍然熟悉，因其為一知名企業及具知名商標之
    故，況品字圖與原告公司名稱之特取部分「誠品」中之品字有關聯，豈有因脫離
    中文「誠品」及外文「eslite」之後，據以異議標章就難與系爭標章產生聯想之
    理。又原告早在八十三年，增設咖啡館之營業項目，在全國設立多家咖啡廳及餐
    廳，或在誠品書局特定樓層附設咖啡廳，該公司複合式經營之形象及據以異議標
    章所表彰之信譽及品質，於系爭標章申請註冊當時，難謂不為一般消費者或相關
    事業所熟悉，從而參加人以構圖意匠相彷之品圖作為系爭「冠品及圖」服務標章
    申請註冊，客觀上難謂無使消費者對其所表彰營業服務來源，與原告之經營產生
    聯想而致混淆誤信之虞，自有首揭法條規定之適用云云。經查服務標章圖樣是否
    近似於他人註冊商標或服務標章，應就該二者整體圖樣通體隔離觀察以為認定，
    非如原告所稱僅以部分圖樣作比較，本件系爭服務標章圖樣係由中文「冠品」及
    三個白色之四方形置於黑底長框所構成，據以異議標章圖樣則由中文「誠品」、
    外文「eslite」及三個墨色之四方形所組合而成，二者予消費者之印象應不難辨
    識，異時異地隔離觀察，應非屬構成近似之商標，據以異議標章縱知名於圖書之
    經銷服務，然首揭法條係以二標章構成近似為前提，是參加人以與據以異議標章
    不近似之「冠品及圖」服務標章申請註冊，指定使用於餐廳、小吃店等服務，應
    無致公眾對其所表彰之服務來源或提供者產生混淆誤認之虞，自無首揭法條規定
    之適用。
４、綜上論述，請判決如被告答辯之聲明。
丙、參加人之陳述：如被告之陳述。
    理  由
一、按服務標章圖樣「相同或近似他人著名之商標或標章，有致公眾混淆誤認之虞者
    」，不得申請註冊，為商標法第七十七條準用第三十七條第七款所明定。而服務
    標章是否近似，應以具有普通知識、經驗之消費者於消費時施以普通所用之注意
    ，有無混同誤認之虞判斷之。又所稱著名商標或標章，係指有客觀證據足以認定
    該商標或標章已廣為相關事業或消費者所普遍認知者，復為同法施行細則第五十
    條準用第十五條第一項及第三十一條第一項所明定。
二、查本件被告略以，據以異議之「誠品」標章經原告廣泛使用已為消費者所熟知，
    固係屬實；惟查系爭審定第一一七五八七號「冠品及圖」服務標章與據以異議標
    章之圖樣相較，二者非屬近似之標章。再就原告檢送之證據資料觀之，據以異議
    標章圖樣係中文「誠品」、外文「eslite」及墨色品字圖之結合體，其中品字圖
    乃依附於中文「誠品」及外文「eslite」而使用，甚少單獨使用，況諸多報紙之
    報導亦僅提及「誠品」二字，是消費者對於據以異議標章之注意力顯然較偏重於
    中文「誠品」，因此脫離了中文「誠品」、外文「eslite」，單純之品字圖尚難
    謂會使人與據以異議標章產生聯想，從而系爭服務標章之申請註冊，客觀上難謂
    有使一般消費者對其所表彰營業服務來源或提供者產生混淆誤認之虞，無首揭法
    條規定之適用，乃為異議不成立之處分。原告於訴願中訴稱，媒體報導雖僅報導
    「誠品」，然消費大眾對據以異議標章圖樣另外之外文「eslite」及品字圖之品
    字仍然熟悉，因其為一知名企業及具知名標章之故，況品字圖與原告公司名稱之
    特取部分「誠品」中之品字有關聯，豈有因脫離中文「誠品」及外文「eslite」
    之後，據以異議標章就難與系爭標章產生聯想之理。又原告早在八十三年增設咖
    啡館之營業項目，在全國設立多家咖啡廳及餐廳，或在誠品書局特定樓層附設咖
    啡廳，該公司複合式經營之形象及據以異議標章所表彰之信譽及品質，於系爭標
    章申請註冊當時，難謂不為一般消費者或相關事業所熟悉，從而參加人以構圖意
    匠相彷之品圖作為系爭「冠品及圖」服務標章申請註冊，客觀上難謂無使消費者
    對其所表彰之營業服務來源與原告之經營產生聯想而致混淆誤信之虞，自有首揭
    法條規定之適用云云。訴願決定略以，服務標章圖樣是否近似於他人註冊商標或
    服務標章，應就該二者整體圖樣通體觀察以為認定，非如原告所稱僅以部分圖樣
    作比較。本件系爭服務標章圖樣係由中文「冠品」及三個白色之四方形置於黑底
    長框所組成，據以異議標章圖樣則由中文「誠品」、外文「eslite」及三個墨色
    之四方形所組合而成，二者予消費者之印象應不難辨識，異時異地隔離觀察，應
    非屬近似商標。據以異議標章縱使知名於圖書之經銷服務，然首揭法條規定之適
    用係以二標章構成近似為前提，是原告以與據以異議標章不近似之「冠品及圖」
    服務標章申請註冊，指定使用於餐廳、小吃店、飲食店、咖啡廳服務，應無致公
    眾對其所表彰之服務來源或提供者產生混淆誤認之虞，應無首揭法條規定之適用
    ，被告所為本件異議不成立之處分，洵無不合，應予維持。
三、原告於本件行政訴訟中猶執前詞爭議，惟經本院核被告對原告所為「異議不成立
    」之處分所持之理由，及訴願決定機關決定駁回原告之訴願所持之理由，均無不
    妥，是原告之陳詞均不可採。從而，被告所為「異議不成立」之處分，揆諸首揭
    規定，並無違誤，訴願決定予以維持，亦無不合。原告徒執前詞，訴請撤銷訴願
    決定及原處分，並無理由，應予駁回。
四、兩造其餘攻擊防禦方法與本件判決結果不生影響，故不逐一論述，併此敘明。
據上論結，本件原告之訴為無理由，爰依行政訴訟法第九十八條第三項前段判決如主
文。
中　　華　　民　　國　　　九十一　　　年　　　二　　　月　　　　七　　　日
　　　　　　　　　　　　　　　臺 北 高 等 行 政 法 院  第 三 庭
            　　                    審 判 長 法    官  徐 瑞 晃
                                             法    官  曹 瑞 卿
                                             法    官　吳 慧 娟
右為正本係照原本作成。
如不服本判決，應於送達後二十日內，向本院提出上訴狀並表明上訴理由，如於本判
決宣示後送達前提起上訴者，應於判決送達後二十日內補提上訴理由書（須按他造人
數附繕本）。
中　　華　　民　　國　　　九十一　　年　　　二　　　　月　　　七　　　　日
            　　　　　　　　　　　　　　     書 記 官  林 玉 卿
